【裁判字號】    91,訴,386
【裁判日期】    920919
【裁判案由】    損害賠償
【裁判全文】
臺灣新竹地方法院民事判決  九十一年度訴字第三八六號
    原      告  三菱國際企業股份有限公司
    法定代理人  庚○○
    訴訟代理人  戊○○
    被      告  甲○○
右當事人間請求損害賠償事件，本院於民國九十二年九月九日辯論終結，判決如左：
    主      文
被告應給付原告新台幣壹拾玖萬伍仟陸佰柒拾柒元，及自民國九十一年四月二十三日
起至清償日止，按年息百分之五計算之利息。
原告其餘之訴駁回。
訴訟費用由被告負擔十分之三，餘由原告負擔。
本判決第一項得假執行。
原告其餘假執行之聲請駁回。
    事      實
壹、原告方面：
一、聲明：
（一）被告應給付原告新台幣（下同）六十一萬八千三百二十一元，及自起訴狀繕本
      送達之翌日起至清償日止，按年息百分之五計算之利息。
（二）訴訟費用由被告負擔。
（三）願供擔保請准宣告假執行。
二、陳述：
（一）被告前在原告公司擔任預拌混凝土車司機，於民國九十年十二月十六日離職，
      被告於任職原告公司期間即九十年十二月三日中午十二時五分許，駕駛原告所
      有之車號八Ｆ－八三五號攪拌式混凝土車自桃園縣龍潭鄉公司所在地裝載一四
      ○ＫＧ／C㎡、八立方公尺之混凝土，運至新竹縣尖石鄉蜻蛙石工地，車至工
      地卸料時，明知工地右側有一大坑洞，於倒車時竟疏於注意，造成上開車輛翻
      落坑洞受有損壞，車上所載之混凝土亦乾涸無法使用。
（二）按故意或過失不法侵害他人權利者，負損害賠償責任。損害賠償除法律另有規
      定或契約另有訂定外，應以填補被害人所受損害及所失利益為限，依通常情形
      或依已定計劃或其他特別情事，可得預期之利益，視為所失利益，民法第一百
      八十四條、第二百十六條分別定有明文。被告數次駕車載運預拌混凝土至上開
      工地，明知工地路邊經廣杰營造有限公司（以下稱廣杰公司）因工程尚未回填
      而留下大坑洞，依當時情況並無不能注意之情形，倒車時竟疏未注意，以致車
      輛翻覆，被告自有過失，原告自得依侵權行為之法律關係，請求被告賠償。
（三）原告請求賠償之項目及金額，如下所述：
  １、車輛拖吊及修復費用：車輛翻覆僱用明星起重工程起重吊車費用八千元，宏興
      汽車拖吊行拖吊費六千八百二十五元。車輛送永光汽車板金修理部（以下稱永
      光公司）及統盟機械工程有限公司（以下稱統盟公司）修復費用為三十萬五千
      六百二十一元，以上合計三十二萬零一百二十一元。
  ２、被告當天載運混凝土八立方公尺，依據原告與廣杰公司所訂混凝土訂貨單所載
      ，混凝土一立方公尺之價格為一千三百二十元，此為優惠廠商之價格，而市價
      為一立方公尺一千四百元，計損失一萬一千二百元（８米Ｘ１４００元＝１１
      ２００元）。
  ３、營業損失部分：被告每日載運混凝土之數量平均為五十立方公尺，混凝土載運
      費每立方公尺為二百元，被告所駕攪拌式混凝土車於九十年十二月三日翻覆，
      同月五日由吊正，六日與統盟公司談妥，經永光公司初步整修約四天，始駕駛
      上開車輛至高雄維修二十八天，再由永光公司修護九天，計四十一天無法載運
      ，原告應負擔部分扣除成本，以七折計算，每日損失七千元（２００元Ｘ７０
      ％Ｘ５０米＝７０００元），四十一天損失二十八萬七千元（７０００元Ｘ４
      １天＝２８７０００元）。
  ４、以上合計六十一萬八千三百二十一元，應由被告賠償。
三、對被告抗辯所為之陳述：
（一）本件車輛所掉落之坑洞距離卸料處，約有三十至四十公尺，被告並非停放卸料
      時掉落坑洞，且被告行經之便道寬約五公尺，車寬為二點三公尺，被告係職業
      駕駛人行進應無問題，且被告出事前後其他駕駛人均安全行駛上開便道，顯見
      係被告倒車時技術不佳，過失掉落坑洞。
（二）本件車輛受損後，送修過程如下：因車頭嚴重變形，先至永光公司進行校正車
      頭及大樑校正，再作車身鈑金、裝設前擋風玻璃等，整修至車輛可駕駛上路，
      再行駛至高雄統盟公司進行桶身裝設工程，以節省拖吊費用。該車輛桶身經撞
      擊及擠壓後，已嚴重變形，且內部裝載混凝土已硬固，敲除費用高，且無法恢
      復原狀，只能重新打造桶身，再進行大樑校正，修復程序合理。因本件車輛未
      保全險，無法聲請保險理賠，故無拍攝修復時的照片。
（三）混凝土之運費每立方公尺為二百元，扣除油費、司機費用後為一百四十元，被
      告主張每立方公尺之運費獲利為六十五元，應由被告負舉證之責。
（四）被告雖主張原告未提供安全場地致翻覆一節，惟原告只負責提供混凝土之載運
      ，下料場地之安全措施，應由廣杰公司負責，如有疏失，被告應向廣杰公司請
      求賠償，與原告之請求賠償無關。
（五）依據交通部九十年九月十一日交路九十字第五三九四九號函所示，混凝土攪拌
      車以裝載六立方公尺為上限，原告所駕駛之車輛載重八立方公尺，雖有超過六
      立方公尺之上限，此為受取締之依據，惟與車輛翻覆無必然之因果關係。蓋一
      立方公尺為二千三百公斤，以裝載六立方公尺，重量為一萬三千八百公斤，亦
      超過本件車輛載重量九千零五十公斤，原告載重量縱有超過二立方公尺，即四
      千七百五十公斤，應不影響行車安全，以被告及其他駕駛均超載一立方公尺至
      二立方公尺行駕駛數月，均無因超載一立方公尺、二立方公尺導致車輛翻覆情
      事，本件車輛翻覆純係因被告疏失所致。
三、證據：提出員工離職單、車輛翻覆現場照片二紙、廣杰公司證明書一紙、明星起
    重工程、宏興汽車拖吊行統一發票各一紙、永光公司及統盟公司估價單、出貨單
    、律師函、汽車行車執照、訂貨單、送貨單、車輛行駛日報表、載運費統一發票
    、車輛修護工作表、汽輛新領牌照登記書、桃園縣政府函、變更登記事項卡、統
    盟公司請款表、桃園縣政府營利事業登記證、經濟部函、並聲請傳訊證人乙○○
    、丙○○、己○○、丁○○。
貳、被告方面：
一、聲明：原告之訴駁回。
二、陳述：
（一）被告係原告所雇用之勞工，被告於九十一年十二月三日駕駛系爭攪拌式混凝土
      車，所需承載水泥重量、運送地點、時間及有無違規超載等事項，被告均須遵
      守原告之安排。被告係因將車停放於坑洞附近卸料時，因本件車輛依法僅能載
      運六立方公尺之混凝土，惟經原告指示載運八立方公尺，而有超載之情形，且
      坑洞邊緣未設置擋土牆，土石崩塌，始造成車輛翻覆，並非因被告倒車技術不
      佳駛入坑洞所致，蓋被告若係倒車駛入坑洞之角度，車頭必定撞擊擋土牆，被
      告並無過失。
（二）依勞動基準法第八條規定，雇主有提供安全設施之義務，原告為被告之雇主，
      於意外現場竟未設置安全設施，且要求原告超載，顯亦有過失。
（三）原告並無提出修復車輛時之照片，車輛損壞部分無法確定，其所提出之修復費
      用單據均予以否認，且原告所提出之運費應扣除油費及司機費用
（四）勞工安全衛生法第二十五規定，工作場所發生職業災害時，雇主之義務，原告
      卻違反上開規定擅自破壞現場，實因意外現場有利於被告，且任何勞工安全事
      件，依法原告均需向當地主管機關報備，以便日後作為釐清責任歸屬及向保險
      公司請求理賠之依據，原告未向主管機關備案，顯係為隱暪事實。意外事故求
      償皆需依據事故現場鑑定書、財物損壞照片、修復後照片等為證，原告卻遲至
      今日仍無法提出事故上開證據，其主張顯無足採。
三、證據：提出現場照片七紙、原告公司車輛發生事故表、銀行帳戶資料、聲請履勘
    現場、送鑑定，及傳訊證人鄧忠盛、葉沐貴。
    理      由
壹、程序方面：
    原告之公司名稱原為巨騵實業股份有限公司，嗣於九十二年三月四日經經濟部核
    准更名為三菱國際企業股份有限公司，且法定代理人變更為庚○○等情，有原告
    提出之營利事業登記證、經濟部九十二年三月四日函可佐（本院卷第一五九、一
    六○頁），庚○○並於九十二年五月二十七日具狀聲明承受訴訟，先予敘明。
貳、實體方面：
一、原告主張：被告前在原告公司擔任攪拌式混凝土車司機，於九十年十二月十六日
    離職，被告於任職原告公司期間即九十年十二月三日中午十二時五分許，駕駛原
    告所有之車號八Ｆ－八三五號攪拌式混泥土車自桃園縣龍潭鄉公司所在地裝載一
    四○ＫＧ／C㎡、八立方公尺之混凝土，運至新竹縣尖石鄉蜻蛙石工地，車至工
    地卸料時，明知工地右側有一大坑洞，於倒車時竟疏於注意，造成上開車輛翻落
    坑洞受有損害，爰依侵權行為之法律關係，請求被告賠償車輛拖吊及修復費用、
    混凝土及營業損失，共計六十一萬八千三百二十一元。
二、被告則以：其於事發當日，係將車停放於坑洞附近下料時，因車輛超載，且該坑
    洞並無擋土牆等防護措施，致坑洞邊緣土石崩落，造成本件車輛陷落而翻覆坑洞
    內，並非於倒車時不慎摔落坑洞，本件事故之發生，純係因原告指示被告超載，
    且未提供安全之工作場所所致，被告並無任何過失。且縱認被告有過失，惟原告
    並未提出車輛損壞之照片等證物以供證明，其提出之修復費用發票、估價單均不
    實在，修車時間四十一天亦過長等語置辯。
三、本件原告主張，被告前在原告公司擔任攪拌式混凝土車司機，於九十年十二月十
    六日離職，被告於任職原告公司期間即九十年十二月三日中午十二時五分許，駕
    駛原告所有之車號八Ｆ－八三五號攪拌式混凝土車自桃園縣龍潭鄉公司所在地裝
    載一四○ＫＧ／C㎡、八立方公尺之混凝土，運至新竹縣尖石鄉蜻蛙石工地，車
    輛翻落工地內之坑洞等情，業據提出照片四幀（九十一年度竹北調字第二○號卷
    第八頁、本院卷第十五頁）、行車執照（本院卷第十四之一頁）、預拌混凝土送
    貨單為證（本院卷第八三頁），復為被告所不爭執，自堪信原告此部分之主張為
    真實。惟原告主張本件肇事係因被告駕車於行進間未注意坑洞所致，該坑洞亦非
    原告所挖，原告自不負責，應由被告負全部之過失責任云云，則為被告所否認，
    並辯稱本件事故係因原告未提供安全之工作環境，且要求被告超載所致，被告係
    於停車下料時始因超載且坑洞邊緣未設置擋土擋等安全設置所致，並無過失等語
    ，從而本件應探究者為被告就本件肇事之發生是否應負過失侵權行為損害賠償責
    任。經查：
（一）於事發當日即九十年十二月三日，原告公司之攪拌式混凝土車載運八立方公尺
      混凝土至事故現場者，有六台車，其中被告於該日中午十二時五分所駕駛者為
      第五台車，證人丙○○駕駛車號五○二號混凝土車於當日上午九時四十分至案
      發現場安全下料，證人乙○○於是日下午三時五分，駕駛車號五○三號混凝土
      車至案發現場安全下料等情，有出車單可憑（本院卷第十三頁），且據證人丙○○、乙○○到庭證述在卷，又為兩造所不爭執，堪信為真實。從而，證人丙○○係於事故發生日，在被告所駕駛之車輛跌入坑洞前至事故現場，證人乙○○則係於事故發生後到達現場，合先敘明。
（二）證人丙○○證稱：「（問：掉下去的那條路有多寬？）那是臨時便道，實際寬
      度沒有量過，但一部車開過去沒有問題。」等語（本院卷第三三頁），證人乙○○證稱：「（問：這條便道有走過否？）有被告掉下去後還走過。」、「（
      問：走這條路會不會容易掉落坑洞？）很寬容易走，這地方是河床，先下車到
      河床，再倒車到下料處，下料後離開，本件車當時還沒有下料。」、「我開的
      時侯儘量靠左邊，直直到平台後下料，會不會掉下去看個人開車技術」等語（
      本院卷第三七、三八頁），是於被告發生事故前證人丙○○駕載有八立方公尺
      之混凝土行經該坑洞旁之便道，儘量靠左邊擋土牆行駛，並無行車困難之情形
      ；於被告發生事故後，依被告所述系爭坑洞邊緣土石靠近便道處已有部分崩落
      ，則便道應更形狹窄，然證人乙○○駕駛裝載八立方公尺之混凝土仍安全通過
      便道並下料。再參酌，本件事故現場之坑洞雖已填平，惟經本院履勘現場命證
      人乙○○指出洞口距擋土擋之寬度為四點一公尺，被告指出之洞口至擋土牆之
      寬度為三點四六公尺，有本院勘驗筆錄可憑（本院卷第六十頁反面、六一頁）
      ，亦即系爭便道依證人乙○○所指之寬度為四點一公尺，被告所指之寬度為三
      點四六公尺，而本件車輛之寬度為二點五公尺一節，有汽車新領牌照登記書附
      卷可佐（本院卷第九五頁），亦為兩造所不爭執，堪認屬實，則依證人乙○○
      所指，系爭車輛行經上開便道時尚有一點六公尺之寬度，依被告所指則有零點
      九六公尺之寬度，足認證人丙○○、乙○○證稱本件車輛行經該便道如儘量靠
      左行駛（即照片所示擋土牆部分，因倒車進入下料處，故坑洞在車之右側），
      應不致掉落坑洞一節，尚堪採信。從而，被告於行經上開便道時，本應注意儘
      量靠左即擋土牆位置行駛，或靠左停放下料，竟疏於注意，靠右側坑洞處行駛
      或停放，致掉落坑洞，自有過失甚明。
（三）被告雖抗辯本件係因超載及坑洞邊緣崩落所致，並聲請傳訊證人鄧忠盛、葉沐
      貴。證人鄧忠盛雖證稱：「當天我有到現場，因為我載水泥到另外一個工地有
      經過，我去的時侯已經下午三點多，當時看到的狀況是前一、二天去的時侯沒
      有坑洞，顯然這坑洞是剛剛刮的，所以地基不穩，因為很多人走過，坑洞的邊
      緣鬆動容易掉下去」等語（本院卷第一八六頁）；證人葉沐貴證稱：「我聽到
      司機間用無線電說某某人在尖石青蛙石發生意外，我才過去關心，我到現場（
      下午）二點多，我看到的是路基下陷才掉下去」等語（本院卷第一八八頁），
      是證人鄧忠盛、葉沐貴均未親見被告駕車掉落坑洞之過程，其等於事後到達現
      場，系爭車輛已跌落坑洞內，而若被告係駕車不慎摔落坑洞，坑洞邊緣亦會崩
      落，則證人於事後至現場見到坑洞邊緣塌崩，即推測係因坑洞地基不穩始發生
      事故，已難遽採。況縱認證人所陳為真，惟證人鄧忠盛亦證稱：「被告掉下去
      （坑洞）之後我還是有開混凝土車經過，當時坑洞還在」等語（本院卷第一八
      六頁），是證人鄧忠盛既於本件事故發生後，仍駕駛混凝土車安全行經上開便
      道；另證人乙○○於被告掉落坑洞後，仍安全通過上開便道，已如前述，足認
      本件車輛如靠左（即照片所示擋土牆處）行駛及停放，毋駛近坑洞邊緣，應能
      避免掉落坑洞，被告抗辯顯難以成立。
（四）綜上可知，被告駕駛本件車輛，倒車行經事故發生之便道，明知其右側有一坑
      洞且並無擋土牆等安全設施，本應注意儘量靠左行駛，且依當時之情形，又無
      不能注意之情事，竟疏未注意，仍將車靠右側之坑洞邊緣行駛，致車輛掉入坑
      洞，應有過失。至被告所稱原告就本件肇事亦有過失等情（此部分詳後述），
      亦不影響被告應負之過失侵權行為責任，是被告就本件肇事自應負過失侵權行
      為之損害賠償責任。
四、按因故意或過失不法侵害他人之權利者，應負損害賠償責任；又不法毀損他人之
    物者，應向被害人賠償其物因毀損所減少之價額，民法第一百八十四條第一項前
    段、第一百九十六條分別定有明文。又按物被毀損時，被害人除得依民法第一百
    九十六條請求賠償外，並不排除民法第二百十三條至第二百十五條之適用，依民
    法第一百九十六條請求賠償物被毀損所減少之價額，得以修復費用為估定之標準
    ，但以必要者為限（例如︰修理材料以新品換舊品，應予折舊），亦有最高法院
    七十七年度第九次民事庭會議之決議、同院六十年度臺上字第一五０五號判決及
    七十三年度臺上字第一五七四號等判決可資參照。查本件車禍之發生確係被告之
    過失所致，已如前述。則原告本於侵權行為之法律關係，請求被告賠償其所有之
    前開攪拌式混凝土車因毀損所受之損害，即屬正當；是本件次應審究者為原告所
    請求之各項損害及金額是否允當，爰分別審核論述如后：
（一）汽車修理費用部分：原告主張前開車輛因本件肇事所受損害如下：
  １、明星起重工程起重吊車費用八千元，宏興汽車拖吊行拖吊費用六千八百二十五
      元，總計一萬四千八百二十五元，業據原告提出明星起重工程行收據、宏興汽
      車拖吊行所出具之發票為證（九十一年度竹北調字第二○號卷第十、十一頁）
      ，且為被告所不爭執，經核上開明星起重工程行係將本件車輛自坑洞中吊起，
      宏興汽車拖吊行則係將車輛拖吊至永光公司，均屬必要費用，堪信為真實。
  ２、修理費用部分：原告主張系爭車輛送永光公司修復費用一萬三千一百五十元（
      其中工資四千六百五十元、零件八千五百元）、統盟公司三十萬四千五百元（
      其中零件十八萬二千七百二十元、工資十萬零七百二十八元，銷項稅額一萬四
      千五百元），業據原告提出估價單二份（本院卷第九二至九四頁）、請款表一
      份（本院卷第一一八頁），且據證人即永光公司己○○證稱：「車子右邊倒下
      去，在修理之前沒有照相，右邊全部受損如玻璃、車門、前柱、大、小燈、方
      向燈、腳板、戶丁、車頭傾斜、通風室板、車身等都受損，我是修理車頭板金
      部分，還有換左方向燈、左腳板、通風室板（即估價單上所示室內燈座板），
      其他只有校正，校正收工資。車頭部分修好噴漆送到高雄修理車身回來後我再
      檢修」等語（本院卷第一五○頁）；證人即統盟機械工程股份有限公司經理孫
      順利證稱：「（當時為何送到你們公司修理？）我們公司目前是全台最大的預
      拌車車身生產及修理、零件供應的公司，價格上比較便宜，基隆、花蓮都送到
      我們公司修理。」、「當時因為車掉到坑洞時原告公司負責人有打電話問我如
      何處理，我分析如果桶身裡面還有八米的水泥，共有二十噸重，含車體有三十
      五噸，用吊車很難扶正，我建議他就地拆解將桶子與車身分開，如果找人把桶
      子裡面的水泥清理要三萬多元，桶子外面凹陷修理大概有三、四萬元，桶子油
      葉板也會損傷，修理要一萬餘元，總共要花費將近十萬元，而且桶身很舊，不
      符經濟效益，我建議他換新的」、「（當初還修理）車大樑校正、週邊配備、
      漏槽、水管、板金以後的全車噴砂噴漆、其他如報價單所載」等語（本院卷第
      一五一至一五三頁），再參酌本件車輛右側全部傾倒於坑洞內，且車輛裝載混
      凝土之重量約一萬八千四百公斤（詳如下述），車輛受損自甚重大，足認上開
      估價單為真正，且經核均係有關前開車損所需修復之項目，且其修復之金額亦
      尚屬合理，自堪信為真實。被告雖否認上開單據之真正，然未舉證以實其說，
      自無足採。
  ３、惟基於前述，原告修復費用中屬於零件更換部分係以新品換已使用舊品，是上
      開回復費用中更新零件部分即應扣除折舊，而經核原告所提出之上開估價單，
      永光公司之零件費用為四千六百五十元、統盟機械工程有限公司之零件費用為
      十八萬二千七百二十元，有請款單可憑（本院卷第一一八頁），合計為十八萬
      七千三百七十元，其餘十三萬零二百八十元則屬工資部分（即8500+107280+14
      500=130280）；復查原告所有之攪拌式混凝土車係於八十九年四月十二日出廠
      ，有行車執照影本附卷可參（本院卷第十四之一頁），直至本件車禍損害發生
      時（即九十年十二月三日），已有一年八月（未滿一月以一月計，營利事業所
      得稅結算申報準則第九十五條第八款參照），依前揭說明，其以新品取代舊品
      間之差價應予折舊扣除，本院依行政院（七九）財字第○六七○號、臺（四五
      ）財字第一四八○號令公布之固定資產耐用年數表及固定資產折舊率表，採定
      率遞減法計算其折舊，即特種車輛耐用年數六年，每年折舊率千分之三一九，
      零件折舊後金額應為十萬零四百六十三元（計算方式詳附表所示）。從而，原
      告得請求之工資及零件費用為二十三萬零七百四十三元（100463+ 130280=230
      743）
（二）當天所載運之混凝土之損害：原告主張當天被告載運八立方公尺之混凝土，依
      其與客戶廣杰公司之約定，每立方公尺價格為一千三百二十元，市價為每立方
      公尺一千四百元，依市價計算八立方公尺為一萬一千二百元（計算式：8x1400
      =11200元），固據原告提出混凝土訂貨單為證（本院卷第八二頁），惟原告實
      際所受之損害應以其出貨與廣杰公司之價格為計算標準，而非市價，其主張以
      市價為計算標準，洵無足採，是本件因被告車輛翻覆造成混凝土乾涸致原告之
      損害額，應為一萬零五百六十元（計算式為：8x1320=10560）。
（三）車輛無法使用之損失：
      原告主張被告受僱於原告駕駛前開混凝土車，平均每日可載運五十立方公尺之
      混凝土，混凝土每立方公尺之運費為二百元，上開混凝土車於九十年十二月三
      日翻覆，同年月四日送修至九十一年一月二十一日修復，計四十一天無法載運
      ，原告每天損失之載運費為一萬元（計算式：200元x50米=10000元），扣除百
      分之三十的成本，原告應負擔之部分以百分之七十計算，每日損失為七千元，
      四十一天損失二十八萬七千元（7000元x41天=287000元）等語，固據原告提出
      車輛行駛日報表、載運費統一發票等為證（本院卷第八四至九一頁），惟被告
      雖受僱原告駕駛預拌混凝土車，仍須原告依預定計劃於上開車輛修復期間有使
      用該車輛之必要，始得認為係原告所失之利益，原告另提出訂貨單及統一發票
      （本院卷第二六七至二九一頁、三○二至三○三頁），主張其於上開車輛修復
      期間，因系爭車輛修復，故須另向其他公司調度車輛，約多支出七萬元等語，
      雖為被告所否認，然查：
  １、本件車輛係於九十年十二月三日中午十二時五分翻覆，於九十年十二月五日始
      僱請明星起重工程吊正，同年月七日由宏興汽車拖吊行，拖至永光公司初步維
      修四天後，自行駕駛至高雄統盟公司維修二十八天，再至永光公司板金，永光
      公司前後共計修理九天等情，有估價單四紙在卷可憑（本院九十一年竹北調字
      第二○號卷第十、十一頁，本院卷第九二至九四頁）。惟系爭車輛翻覆後，依
      理原告至遲於翌日即可完成吊正及拖吊之程序，故拖吊之合理期間為一日；又
      其自行駕車至高雄修理車輛，係因高雄統盟修理費用較為低廉一節，經證人即
      統盟公司經理孫順利證述在卷，且為兩造所不爭執，則其自行駕車至高雄修理
      系爭車輛之所花費之時間，應由原告自行負擔，準此而言，本件車輛無法使用
      之合理期間，應為拖吊一天，統盟公司修理二十八天，永光公司修理九天，共
      計三十八天，原告主張四十一天顯屬過長。
  ２、被告受僱於原告公司期間，於九十年十一月二十六日載運混凝土六五點五立方
      公尺，同年月二十七日載運六十六立方公尺，同年月二十八日載運三十八立方
      公尺，同年月二十九日載運七十五立方公尺，同年月三十日載運五十三立方公
      尺，同年十二月一日載運三十五立方公尺，有行駛日報表在卷可憑（本院卷第
      八四至八九頁），原告主張被告平均每日載運混凝土之數量為五十立方公尺，
      尚值採信。而混凝土每立方公尺之運費為二百元，有原告所提出之統一發票為
      證（本院卷第九一頁），又混凝土司機載運混凝土每立方公尺之薪資約為五十
      元（計算方式：139226元/2749米=50元），有被告所提出之薪資算法單為證（
      本院卷第二○一頁），且為原告所不爭執，堪信屬實。是上開運費，扣除司機
      薪資及加油費用，每立方公尺之淨利應為一百元，較為合理，原告主張每立方
      公尺之淨利為一百四十元，核屬過高，從而，本件車輛修復期間三十八天無法
      使用，每日運費五千元，原告共計損失之運費為十九萬元（計算式為38x100x5
      0=190000）。惟查被告雖係受僱於原告駕駛本件車輛，惟於上開車輛修復之三
      十八日期間，因原告尚有其他車輛可供使用，且客戶訂貨之數量是否每日均有
      五十立方公尺之混凝土供被告載運，原告並無提出證據以實其說，自不能以上
      開十九萬元作為原告所受之損害甚明。又查，原告於上開時日，因無法使用本
      件車輛，另向其他公司租車，多支出之費用為七萬元，為原告所自承，且有其
      所提出之九十年十一、十二月間及九十一年一、二月間之發票六紙為證，此七
      萬元費用較上開十九萬元為低，尚屬適當。從而原告主張其此部分因須另行租
      車，而支付租車費用計七萬元，亦為其所受損害，核屬正當，應予准許，逾此
      範圍之請求，則屬無據，應予駁回。
（四）綜上所述，原告所受之損害合計為三十二萬六千一百二十八元（14825+230743
      +10560+70000=326128）。
五、惟按損害之發生或擴大，被害人與有過失者，法院得減輕賠償金額或免除之，民
    法第二百十七條第一項定有明文。經查：
（一）本件車輛摔落坑洞，固因被告違反上開注意規定而有過失所致，已如前述。惟
      查，廣杰公司向原告訂購混凝土所簽訂之訂貨單，即已載明工程名稱為那羅溪
      柿山段整治四期工程，有訂貨單在卷可參（本院卷第八十二頁），原告係被告
      之雇主，為經濟上之強者，其應注意該整治工程係河川整治工程，工程地點係
      河川，路面勢必狹窄且崎嶇難行，且由證人丙○○、乙○○之證詞可知，至上
      開工程卸載混凝土尚須倒車進入，原告應有能力注意其所雇請勞工即被告之安
      全，竟未注意以適當之方式（如由被告駕駛混凝土車，另一人下車指揮之方式
      ）避免本件損害之發生。甚且，本件車輛僅能載運九千零五十公斤之混凝土，
      依交通部之相關函示載運六立方公尺為上限（約為一萬三千八百公斤），而系
      爭車輛於肇事時被告依原告之指示載運八立方公尺（約為一萬八千四百公斤）
      之混凝土等情，有汽車新領牌照登記書在卷可佐（本院卷第一六七頁），且為
      兩造所不爭執，堪信為真，從而，原告為圖增加收益，未注意被告勞工之安全
      ，避免本件損害之發生，仍指示被告載運八立方公尺，超過本件車輛於領用牌
      照時交通部所規定九千零五十公斤之二倍，原告對於本件損害之發生及擴大，
      亦與有過失甚明。本院審酌被告係職業攪拌式混凝土車駕駛，其於倒車時疏未
      注意上開坑洞，致掉落坑洞，造成本件損害等情，與原告為被告之雇主，為經
      濟上之強者，有能力提供被告安全之工作環境竟未提供，甚而，指示被告載運
      超逾標準載運量二倍之混凝土，認兩造就本件肇事之發生應有彼此相當之原因
      力，即被告就本件肇事之發生有百分之六十之原因力，應減輕被告賠償責任百
      分之四十。準此，依過失相抵原則，原告所得請求被告賠償前開所受損害之金
      額即為十九萬五千六百七十七元｛326128x（1-40%）＝195677，元以下四捨五
      入｝。
（二）被告雖另主張：雇主對防止有墜落、崩塌等之虞之作業場所引起之危害，應有
      符合標準之必要安全衛生設備，勞工安全衛生法第五條第一項第款定有明文；
      又按凡從事建築物之新建、增建、改建、修建及拆除等行為時，應於其施工場
      所設置適當之防護圍籬、擋土設備、施工架等安全措施，以預防人命之意外傷
      亡，建築技術規則建築設計施工篇第一百五十條亦有明文，本件原告係被告之
      雇主，其雇請被告載運混凝土至本件車輛翻覆地點，雖該處之坑洞乃廣杰公司
      施工所挖，並非原告所致，惟原告既係被告之雇主，依上開勞工安全衛生法第
      五條規定意旨，原告即有於坑洞週圍設置適當之防護圍籬、擋土設備等安全設
      施，以防止發生勞工安全災害之義務，惟原告及廣杰公司並未設置上述安全設
      施，亦與有過失云云。惟查，本件工程係由廣杰公司所承包，系爭坑洞亦係該
      公司所挖一節，為兩造所不爭執，而原告係出賣混凝土與廣杰公司，交貨地點
      則全由廣杰公司所指定，非原告所能控制，其僅係雇請被告載運混凝土至上開
      地點卸貨，上開地點如何施工，道路旁有無坑洞，有無設置擋土牆等防護設施
      ，顯非原告所能注意，原告就此部分應無過失，被告主張原告就此部分與有過
      失云云，尚難成立。
六、綜上所述，原告請求被告賠償之金額，就其中十九萬五千六百七十七元及自起訴
    狀繕本送達之翌日（即九十一年四月二十三日）起之法定遲延利息部分為有理由
    ，至逾前開金額部分之請求，即屬無據，應予駁回。
七、原告陳明願供擔保聲請宣告假執行，就原告勝訴部分，合於民事訴訟法第三百八
    十九條第一項第五款規定，爰依職權宣告假執行。至原告敗訴部分，其假執行之
    聲請已失所附麗，應併予駁回。
八、結論：本件原告之訴一部有理由，一部為無理由，依民事訴訟法第第七十九條、
    第三百八十九條第一項第五款，判決如主文。
中      華      民      國    九十二    年      九      月     十九     日
                                  臺灣新竹地方法院民事第二庭
~B法      官  滕治平
右為正本係照原本作成。
如對本判決上訴，須於判決送達後廿日內向本院提出上訴狀。
~B法院書記官  劉宗源
中      華      民      國    九十二    年      九      月     二十二    日
~F0
~T48
附表：
┌───────────────────────────────────┐
│車牌號碼八Ｆ—八三五號自用大貨車更新零件費用折舊之計算                │              │
├──────┬────────────────────────────┤
│第一年折舊  │187370×0.319＝59771                                    │
├──────┼────────────────────────────┤
│第二年折舊  │（000000－00000）×0.319ｘ8/12=27136                    │
├──────┴───┬────────────────────────┤
│時價亦即折舊後之金額│ 000000－00000－00000＝100463                   │
├──────────┴────────────────────────┤
│備註：小數點以下四捨五入                                              │
└───────────────────────────────────┘


司法院資訊處製作；財團法人民間司法改革基金會備份。
